臺灣高雄地方法院民事判決　　　　　　　100年度訴字第415號
原　　　告　柯永娣
被　　　告　郭志誠
訴訟代理人　黃榮富
　　　　　　莊喬能
上列當事人間請求損害賠償事件，原告於刑事訴訟程序（99年度
交簡字第1249號）附帶提起民事訴訟（99年度審交簡附民字第21
8 號），經本院刑事庭移送前來，本院於民國100 年9 月6 日言
詞辯論終結，判決如下：
      主      文
被告應給付原告新臺幣拾陸萬捌仟壹佰陸拾柒元，及自民國九
十九年十月五日起至清償日止，按週年利率百分之五計算之利息
。原告其餘之訴駁回。
訴訟費用由被告負擔百分之十五，餘由原告負擔。
本判決第一項得假執行，被告如以新臺幣拾陸萬捌仟壹佰陸拾
柒元為原告預供擔保後，得免為假執行。
      事實及理由
一、原告主張：被告於民國99年1 月8 日下午5 時10分許，駕駛
    車牌號碼VE-8168 號自用小客車，沿高雄市岡山區○○○路
    由北向南行駛，駛至該路95號前停靠於路旁紅線上，本應注
    意禁止臨時停車處所不得停車，且應注意停車，開啟車門時
    ，應注意行人、其他車輛，並讓其先行，而依當時天候晴、
    日間有自然光線、柏油乾燥路面、無缺陷、無障礙物及視距
    良好等情，並無不能注意之情事，竟疏未注意即開啟車門，
    適有原告騎乘車牌號碼WFN-527 號輕型機車（下稱系爭機車
    ）搭載訴外人歐陽艾平，沿同路同向外側車道行駛，遭被告
    開啟之車門撞擊，原告、歐陽艾平因而人車倒地，原告受有
    右膝前十字韌帶部分斷裂、右膝臏骨第二度軟骨軟化、右膝
    內側副韌帶發炎等傷害，系爭機車亦受損（下稱系爭交通事
    故）。原告因系爭交通事故受有下列損害：(1)醫療費用新臺
    幣（下同）100,000 元、(2)看護費用60,000元、(3)就醫車資
    10,000元、(4)機車維修費用3,650 元、(5)營養品及注射玻尿
    酸費用180,000 元、(6)未來重建手術費用162,000 元、(7)勞
    動能力減損1,200,000 元、(8)工作損失84,000元、(9)非財產
    上損害（精神慰撫金）607,000 元，合計2,406,650 元，被
    告應負賠償之責，爰依侵權行為之法律關係，提起本訴，並
    聲明：被告應給付原告2,406,650 元，及自起訴狀繕本送達
    翌日起至清償日止，按週年利率百分之5 計算之利息。
二、被告則以：系爭交通事故雖係因被告之過失致原告受有傷害
    、系爭機車受損，然原告請求於國軍岡山醫院支出之醫療費
    用，其中重複計算、與系爭交通事故無關者，合計有23,242
    元；至於原告於佛心中醫診所支出之醫療費用，被告不爭執
    ；原告請求1 個月之看護期間，被告不爭執，惟出院休養期
    間看護費用每日應僅有1,800 元；原告支出就醫車資10,000
    元部分，被告不爭執；同意扣除折舊後系爭機車之維修費用
    以3,000 元計算；否認原告有支出營養品、注射玻尿酸之必
    要；原告傷勢所需重建手術費，於35,000元範圍內不爭執；
    原告僅有不能工作之損害，並無勞動能力減損之損害；原告
    業已領請強制汽車責任保險之保險金53,159元，應於原告得
    請求之賠償金額中扣除之等語，資為抗辯。並聲明：原告之
    訴駁回。
三、兩造不爭執事實：
  (一)被告於99年1 月8 日下午5 時10分許，駕駛車牌號碼VE-816
    8 號自用小客車，沿高雄市岡山區○○○路由北向南行駛，
    駛至該路95號前停靠於路旁紅線上，開啟車門時，適有原告
    騎乘系爭機車搭載歐陽艾平，沿同路同向外側車道行駛，遭
    被告開啟之車門撞擊，原告、歐陽艾平因而人車倒地，原告
    受有右膝前十字韌帶部分斷裂、右膝臏骨第二度軟骨軟化、
    右膝內側副韌帶發炎等傷害，系爭機車亦受損。
  (二)原告因系爭交通事故，業已領得強制汽車責任保險之保險金
    53,159元。
四、本件爭點：
  (一)被告就原告因系爭交通事故所受之損害，是否應負賠償責任
    ？
  (二)原告得請求之損害賠償金額為若干？
五、得心證理由：
  (一)被告就原告因系爭交通事故所受之損害，是否應負賠償責任
    ？
    1.按因故意或過失，不法侵害他人之權利者，負損害賠償責
      任，民法第184 條第1 項前段定有明文。又按汽車、機車
      或其他非依軌道行駛之動力車輛，在使用中加損害於他人
      者，駕駛人應賠償因此所生之損害。但於防止損害之發生
      ，已盡相當之注意者，不在此限，民法第191 條之2 亦有
      明定。民法第191 條之2 之立法理由係因近代交通發達，
      而因動力車輛肇事致損害人之身體或財產者，日見增多，
      乃增定本條，凡動力車輛在使用中加損害於他人者，駕駛
      人即應賠償因此所生之損害。亦即以舉證責任倒置之方式
      ，由法律推定駕駛人侵害他人之行為係出於過失，倘駕駛
      人欲主張免責事由，則須證明其對於防止損害之發生，已
      盡相當之注意，積極為防止損害之發生而有所作為，仍不
      免發生損害。準此，原告依民法第191 條之2 規定，請求
      動力車輛之駕駛人即被告賠償損害時，僅須證明其損害係
      因被告使用動力車輛時，侵害其權利，亦即損害之發生與
      被告使用動力車輛之間有因果關係即可，至被告於交通事
      故之發生，是否有過失，則不待原告舉證。被告則需證明
      其對於損害之發生，已盡相當之注意，積極為防止損害之
      發生而有所作為，仍不免發生損害，始得免責。
    2.被告於99年1 月8 日下午5 時10分許，駕駛車牌號碼VE-8
      168 號自用小客車，沿高雄市岡山區○○○路由北向南行
      駛，駛至該路95號前停靠於路旁紅線上，開啟車門時，適
      有原告騎乘系爭機車搭載歐陽艾平，沿同路同向外側車道
      行駛，遭被告開啟之車門撞擊，原告、歐陽艾平因而人車
      倒地，原告受有右膝前十字韌帶部分斷裂、右膝臏骨第二
      度軟骨軟化、右膝內側副韌帶發炎等傷害，系爭機車亦受
      損之事實，兩造均不爭執，並有道路交通事故現場圖、道
      路交通事故調查報告表（一）、（二）、照片附卷可稽，
      堪信為真實。原告既因系爭交通事故受傷，系爭機車亦因
      此受損，則原告已證明其所受損害與被告駕駛動力車輛之
      間有因果關係，依上述說明，應推定被告就系爭交通事故
      之發生有過失，又被告並未舉證證明其對於損害之發生，
      已盡相當之注意，積極為防止損害之發生而有所作為，仍
      不免發生損害，自不得免責，被告應就原告因系爭交通事
      故所受之損害，應負賠償責任，堪予認定。
  (二)原告得請求之損害賠償金額為若干？
    1.按因故意或過失，不法侵害他人之權利者，負損害賠償責
      任；不法侵害他人之身體或健康者，對於被害人因此喪失
      或減少勞動能力或增加生活上之需要時，應負損害賠償責
      任；不法侵害他人之身體、健康、名譽、自由、信用、隱
      私、貞操，或不法侵害其他人格法益而情節重大者，被害
      人雖非財產上之損害，亦得請求賠償相當之金額；不法毀
      損他人之物者，被害人得請求賠償其物因毀損所減少之價
      額，民法第184 條第1 項前段、第193 條第1 項、第195
      條第1 項前段、第196 條分別定有明文。被告就原告因系
      爭交通事故所受之損害，應負賠償之責，已如前述，茲就
      原告各項請求是否准許，分述如後：
      (1)醫療費用：
        原告主張其因系爭交通事故受有受有右膝前十字韌帶部
        分斷裂、右膝臏骨第二度軟骨軟化、右膝內側副韌帶發
        炎等傷害，支出醫療費用100,000 元，雖提出醫療費用
        收據為憑。然經核算，國軍岡山醫院部分支出金額為28
        ,156元、佛心中醫醫院部分支出金額為15,740元，合計
        僅有43,896元，原告就超過43,896元部分之醫療費用支
        出，並未舉證證明之，自不應准許。原告於佛心中醫醫
        院支出醫療費用15,740元部分，被告並不爭執，原告此
        部分請求，堪予准許。至於原告於國軍岡山醫院支出醫
        療費用28,156元，其中99年4 月30日100 元、5 月3 日
        150 元、5 月7 日180 元、6 月2 日200 元、180 元、
        6 月12日200 元、6 月18日180 元、7 月25日300 元、
        7 月27日180 元、8 月2 日180 元、8 月6 日200 元、
        8 月11日240 元、9 月2 日100 元、9 月8 日180 元、
        100 元、10月15日180 元、10月26日180 元、10月27日
        180 元、11月8 日180 元、12月20日200 元、12月24日
        180 元，合計3,770 元，係分別於婦產科、泌尿科、內
        科、牙科、耳鼻喉科、眼科支出，被告否認此部分支出
        與系爭交通事故有關，原告就此亦未舉證證明之，自不
        得請求被告賠償。是經扣除3,770 元後，原告僅得請求
        醫療費用40,126元（28,156－3,770 ＋15,740＝40,126
        元），逾此範圍之請求，並無理由。
      (2)看護費用：原告主張其因系爭交通事故受傷，住院及出
        院休養期間，需專人看護30日，每日看護費用2,000 元
        ，合計受有看護費用之損害60,000元乙情，被告對於原
        告於住院及出院休養期間，需專人看護30日乙節並不爭
        執（本院卷第301 頁），惟抗辯原告於住院11日期間實
        際支出看護費用為15,000元，出院休養每日看護費用應
        以1,800 元計算為當等語。經查：原告於99年4 月23日
        起至97年5 月3 日止，於國軍岡山醫院住院，共計11日
        ，支出看護費用15,000元，有收據為證（本院卷第153
        頁），原告於住院期間實際支出之看護費用既僅有15,0
        00元，則逾此範圍之金額，應不得請求賠償。至於原告
        出院休養期間19日（30－11＝19），原告雖主張每日看
        護費用2,000 元，然高雄市照顧服務員職業工會100 年
        7 月8 日高市服字第100048號函稱：該會會員（無固定
        雇主）至醫院或居家從事臨時病患照顧，每日薪資24小
        時為1,800 元，12小時為1,000 元等語，有函文附卷足
        參（本院卷第293 頁），原告出院休養期間之看護費用
        每日1,800 元計算，應較適當，是以，原告出院休養期
        間19日，得請求看護費用之損害34,200元，合計原告得
        請求看護費用之損害為49,200元（15,000＋34,200＝49
        ,200）。
      (3)就醫車資：原告主張其因系爭交通事故受傷，為就醫而
        支出車資10,000元，被告並不爭執，堪信為真實，原告
        受有右膝前十字韌帶部分斷裂、右膝臏骨第二度軟骨軟
        化、右膝內側副韌帶發炎等傷害，應有不能駕駛交通工
        具自行就醫之情形，此部分請求，核屬必要，應予准許
        。
      (4)機車維修費用：按損害賠償之目的，在填補所生之損害
        ，其應回復者非原來狀態，而係應有狀態；物被毀損時
        ，被害人除得依民法第196 條請求賠償外，並不排除民
        法第213 條至第215 條之適用。依民法第196 條請求賠
        償物被毀損所減少之價額，得以修復費用為估定之標準
        ，但以必要者為限（例如：修理材料以新品換舊品，應
        予折舊），最高法院79年台上字第2130號裁判意旨及最
        高法院77年5 月17日第9 次民庭會議決議可資參照。是
        損害賠償既係在填補被害人所受之損害，使其回復應有
        狀態，並不使之另外受利，故被害人修理材料以新品換
        舊品者，自應予以折舊。原告主張系爭機車因系爭交通
        事故受損，其因而支出維修費用3,650 元，兩造均同意
        扣除折舊後為3,000 元（本院卷第260 頁），則原告得
        請求被告賠償3,000 元，逾此範圍之請求，應予駁回。
      (5)營養品及注射玻尿酸費用：原告主張其因系爭交通事故
        受傷，需購買營養品及注射玻尿酸，費用為180,000 元
        乙情，並提出估價單、統一發票、出貨單為憑，然被告
        否認之，原告並未就其購買營養品之必要性為舉證，尚
        不得請求被告賠償；至於注射玻尿酸部分，國軍岡山醫
        院100 年3 月28日醫岡院部字第1000000506號函稱：目
        前因無證據顯示原告右膝關節已造成退化性關節炎，因
        此不符合使用玻尿酸的條件，有函文存卷足憑（本院卷
        第216 頁），據此，原告請求注射玻尿酸之費用，亦非
        有理。
      (6)重建手術費用：原告主張其因系爭交通事故受傷，日後
        仍需進行重建手術，所需費用為162,000 元乙情。國軍
        岡山醫院100 年1 月31日醫岡院部字第1000000188號函
        稱：（原告傷勢是否有再次進行手術之必要？）建議行
        「前十字韌帶重建手術」。（預估手術費用為若干？）
        手術費用因手術方式不同，而有差異，傳統手術總住院
        費用約10,000元，新式手術因部分耗材健保不給付，可
        能需30,000元至40,000元之間等語，有函文在卷可稽（
        本院卷第156 、157 頁），據此，原告之傷勢，確有進
        行重建手術之必要，又被告對於原告進行重建手術之費
        用於35,000元範圍內不爭執，本院審酌上述函文意見，
        認原告得請求重建手術費用為35,000元，逾此範圍之請
        求，並無理由。
      (7)減損勞動能力：原告主張其因系爭交通事故受傷，喪失
        勞動能力之損害為1,200,000 元，然被告否認之。據國
        軍岡山醫院100 年5 月5 日醫岡院部字第1000000779號
        函稱：原告之傷勢，需再行前十字韌帶重建手術才可復
        原等語，有函文存卷足參（本院卷第255 頁）。原告既
        已請求重建手術費用，且原告於進行重建手術費用，即
        得復原，則應無勞動能力永久減損之損害。至於原告尚
        未復原期間，倘有無法工作，而形同暫時喪失全部勞動
        能力之情形，因原告就此部分損害，列入工作損失為請
        求，爰於該項請求認定之，併予敘明。
      (8)工作損失：原告主張其因系爭交通事故受傷，自99年1
        月8 日起至99年5 月3 日止，共計4 個月又20日不能工
        作，其每月薪資18,000元，合計工作損失84,000元。國
        軍岡山醫院100 年8 月16醫岡院部字第1000001568號函
        稱：原告之傷勢，目前皆可進行前十字韌帶重建手術，
        術後約需3 至6 個月復健，有函文存卷可憑（本院卷第
        321 頁），則原告主張其因系爭交通事故受有4 個月又
        20日之工作損失，應屬可採。又原告每月薪資18,000元
        ，業據原告提出離職及在職薪資證明為憑，被告對此亦
        不爭執，則原告請求工作損失84,000元（18,000×4 ＋
        18,000÷30×20＝84,000），核屬有據，應予准許。
      (9)精神慰撫金：原告因系爭交通事故受有右膝前十字韌帶
        部分斷裂、右膝臏骨第二度軟骨軟化、右膝內側副韌帶
        發炎等傷害，已如前述，衡情，原告自會因其身體受有
        傷害而有精神上之痛苦，原告主張其因受傷而有非財產
        上損害，應有理由。按精神慰撫金之酌定，除原告所受
        之傷害程度外，尚應審酌兩造之身份地位、學識經歷、
        財產狀況及原告痛苦程度等節以定之。查原告係高中畢
        業，之前任職於小吃店，每月收入約18,000元，名下無
        財產；被告係高職畢業，目前於任職於南亞公司，98年
        度所得895,711 元，名下有房屋1 棟，土地4 筆，汽車
        1 部，財產總額1,241,120 元除據兩造陳明外，並有稅
        務電子閘門財產所得調件明細表附卷可稽。本院復斟酌
        原告因系爭交通事故受傷、住院及復原情形，認原告請
        求之精神慰撫金以200,000 元為適當，逾此範圍之請求
        ，尚屬無據。
    2.按保險人依強制汽車責任保險法規定所為之保險給付，視
      為被保險人損害賠償金額之一部分，被保險人受賠償請求
      時，得扣除之，強制汽車責任保險法第32條定有明文。原
      告因系爭交通事故已領取強制汽車責任保險之保險金53,1
      59元，此為兩造所不爭執之事實，揆諸上開規定，原告得
      請求之金額，應扣除其已領取之保險金部分，原告原得請
      求之金額為421,326 元（醫療費用40,126＋看護費用49,2
      00＋就醫車資10,000＋機車維修費用3,000 ＋手術重建費
      用35,000＋工作損失84,000＋精神慰撫金200,000 元＝42
      1,326 元），扣除保險金53,159元，僅得請求368,167 元
      （421,326 －53,159＝368,167 ）。
六、綜上所述，原告依據侵權行為之法律關係，請求被告給付36
    8,167 元，及自99年10月5 日起至清償日止，按週年利率百
    分之5 計算之利息，為有理由，應予准許。逾此範圍之請求
    ，並無理由，應予駁回。
七、本件判命被告給付之金額，未逾500,000 元，爰依民事訴訟
    法第389 條第1 項第5 款，依職權宣告假執行。被告為陳明
    願供擔保，聲請宣告免為假執行，併依職權宣告之。
八、據上論結，本件原告之訴為一部有理由，一部無理由，依民
    事訴訟法第79條、第389 條第1 項第5 款、第392 條第2 項
    ，判決如主文。
中    華    民    國  100     年    9     月    23    日
                  民事第三庭    法  官  陳宛榆
以上正本係照原本作成。
如對本判決上訴，須於判決送達後20日內向本院提出上訴狀。如
委任律師提起上訴者，應一併繳納上訴審裁判費。
中    華    民    國  100     年    9     月    23    日
                                書記官  周耿瑩